臺灣板橋地方法院交通事件裁定　　　　93年度交聲字第1799號
原處分機關　交通部公路總局臺北區監理所
受處分人即
異　議　人　甲○○
上列受處分人即異議人因違反道路交通管理處罰條例案件，對於
交通部公路總局臺北區監理所民國93年12月15日所為之處分（北
監自裁字第裁40─C00000000 、第裁40─C00000000 號），聲明
異議，本院裁定如下：
    主  文
原處分撤銷。
甲○○不罰。
    理  由
一、按「汽車駕駛人，行車速度超過規定之最高時速，或低於規
    定之最低時速，或裝用測速雷達感應器者，處新台幣一千二
    百元以上二千四百元以下罰鍰；其感應器沒入之」、「汽車
    駕駛人，駕駛汽車違反道路交通安全規則，因而肇事致人死
    亡者，吊銷其駕駛執照」，道路交通管理處罰條例第40條第
    1 項、第61條第1 項第4 款分別定有明文，且依同條例第67
    條第3 項規定，依上開規定吊銷駕駛執照者，1 年內不得考
    領駕駛執照。
二、原處分機關認受處分人即異議人甲○○於民國93年9 月28日
    晚上10時54分許，駕駛車牌號碼8C-0891 號自小客貨車，沿
    臺北縣土城市○○路往板橋方向行駛時，規定之最高時速為
    50公里，其行車速度超速10公里，且因違反道路交通安全規
    則，肇事致人於死，嗣經警員當場舉發後，爰依上開法律規
    定於93年12月15日以北監自裁字第裁40─C00000000 號、第
    裁40─C00000000 號，分別裁罰異議人罰鍰新台幣（下同）
    1 千7 百元及吊銷駕駛執照，並於1 年內禁考在案，此有臺
    北縣政府警察局舉發違反道路交通管理事件通知單、原處分
    機關違反道路交通管理事件裁決書影本各2 份在卷可稽。
三、聲明異議意旨略以：異議人固於前揭時、地駕駛上開自小客
    貨車，但異議人當時車速不快，且不確定車速為幾公里，因
    案發前之車速表顯示車速約在50公里上下，異議人才會於警
    詢時說車速為50至60公里，自不能僅以異議人曾於警詢時供
    稱時速為50至60公里，即逕認異議人確有超速。又當時是死
    者騎機車自對向車道迎面而來，等到其等2 車相會的時候，
    異議人覺得他已經騎過去了，想不到他突然騎到異議人的車
    道來，當時異議人來不及反應，始會與他相撞。爰聲明異議
    ，請求撤銷原裁決等語。
四、經查：
  (一)異議人於前揭時、地駕駛上開自小客貨車，與被害人徐嘉鎮
    所騎乘之車牌號碼DWO-350 號輕型機車發生車禍之事實，除
    經異議人坦承在卷外，並有警方所製作之道路交通事故現場
    圖、道路交通事故調查報告表影本(一)、(二)各1 份及車禍現場
    暨車損照片影本共26幀附卷可稽；而被害人徐嘉鎮因而不幸
    死亡之事實，則亦為異議人所不爭執外，並有相驗屍體證明
    書影本1 份及相驗屍體照片12幀在卷為憑。又上開各節，復
    經本院調閱臺灣板橋地方法院檢察署93年度偵字第16835 號
    偵查案卷查核無訛，固均堪認屬真實。
  (二)惟查，前揭案發地點之行車速限固規定為時速50公里，且異
    議人雖於警詢中曾供稱：肇事前我的行車時速約50至60公里
    左右等情（參見卷附93年9 月29日警詢筆錄），但異議人嗣
    於偵查中供稱：我的車速當時是50公里左右等語（參見卷附
    94年1 月5 日偵訊筆錄），復於本院訊問時亦陳稱：當時我
    有注意在看車速表，我的車速是50公里左右，因車速表指針
    有時會超過50公里，有時會下降，不可能定在50公里，所以
    我才會說50到60公里。當時在發生事故後，我人有一點昏沈
    沈的，我不確定是幾公里，我只知道當時車速不快等語（參
    見本院94年3 月30日訊問筆錄）。故異議人固於警詢中供稱
    其行車之時速為50至60公里左右，但其嗣於偵查及本院訊問
    時則改稱其之時速為50公里左右，而其於本院訊問時亦已就
    其何以在警詢中為上述之供稱提出說明，其之說明亦非屬不
    合常理，則異議人當時之時速究竟為何，已非毫無疑問，自
    不能單以其於警詢中所供逕為認定之依據。再者，證人即異
    議人之妹林孟怜於警詢中證稱：我當時是坐在前揭自小客貨
    車的副駕駛座，當時我們的車速約40至50公里左右等語（參
    見卷附93年9 月29日警詢筆錄），是該證人乃係證述異議人
    當時之行車時速尚在50公里之範圍內，並無超速之情事，則
    異議人究竟有無行車超速之交通違規，更非無疑。況縱採信
    異議人於警詢中所供乙節之說法，然異議人於警詢中亦僅供
    稱當時行車時速約50至60公里左右，但此僅係一概括之數字
    ，其確切時速究為若干，尚無從遽予認定，而依有利於異議
    人之解釋原則，至多亦僅能認定異議人行車時速為50公里，
    但此時速洵非屬超速，自亦無從依此認定異議人確有行車超
    速之事實。準此而論，原處分機關僅以異議人於警詢中所供
    ，即遽認異議人確有行車超速之交通違規，自有未洽。
  (三)其次，觀諸卷附之道路交通事故調查報告表(二)及車損照片所
    示，異議人所駕之前揭自小客貨車係左前車頭（左前車頭輪
    軸外翻、左前輪損壞、擋風玻璃破裂）與被害人徐嘉鎮所騎
    之機車前車頭（前叉斷裂、前輪圈輪胎脫離全毀）發生撞擊
    ，可見2 車應係對向互撞甚明。又觀諸卷附之道路交通事故
    現場圖及車禍現場照片所示，當時異議人所駕自小客貨車之
    行車方向係由臺北縣土城市○○路往板橋方向行駛，而上開
    現場圖所示路燈編號08567 號之路燈對面之車道處（即異議
    人行駛之車道）留有刮地痕，足見被害人徐嘉鎮所騎機車當
    時確係跨越至異議人所駕自小客貨車之車道上，且撞及該自
    小客貨車左前側後，始倒地產生刮地痕。再依上開現場圖所
    示，2 車碰撞後，異議人所駕自小客貨車並於路燈編號0856
    6 號路燈與08565 號路燈中間之槽化線開始產生輪胎拖痕，
    並往左偏至被害人徐嘉鎮所騎機車之車道內，最後回至異議
    人所駕自小客貨車之原本車道。由此可知異議人所駕自小客
    貨車係在碰撞後，因輪胎破裂，始偏向對車道。是以，異議
    人辯稱：徐嘉鎮騎乘機車與我會車時，不知為何突然騎到我
    的車道來，我來不及反應，始會與他相撞等情，應確屬可能
    ，尚難逕謂異議人所辯為事後卸責之詞，而其所辯亦核與證
    人林孟怜於警詢中所證相符，益見異議人所辯乙節不無可信
    可處。職是之故，被害人徐嘉鎮如騎乘機車突然失控跨越分
    向限制線，繼而駛入異議人所駕自小客貨車之來車道，衡情
    應僅係一瞬間之事，實難期待異議人能有所注意，並在極短
    時間內迅即閃躲而避免本件車禍之發生，自難認異議人就本
    件車禍之發生有何注意義務之違反。故原處分機關認異議人
    違反道路交通安全規則，肇事致人死亡，亦有未洽。
五、綜上所述，異議人駕駛前揭自小客貨車尚難認有超速及違規
    肇事致人於死之交通違規情事，且本件車禍經送臺灣省臺北
    縣區車輛行車事故鑑定委員會鑑定後，亦同此認定，有該鑑
    定委員會94年3 月11日北縣鑑字第0935181964號函暨鑑定意
    見書1 份在卷為佐，可資參照。原處分機關疏未詳查，遽為
    前開裁決，洵難認屬允當，是異議人執此聲明異議，為有理
    由，自應由本院將原處分撤銷，改諭知異議人不罰。
六、結論：依道路交通管理處罰條例第87條第2 項、道路交通案
    件處理辦法第20條前段，裁定如主文。
中　　華　　民　　國　　94　　年　　4 　　月　　27　　日
                  交通法庭      法  官  陳信旗
以上正本證明與原本無異。
如不服本裁定，應於送達後5日內向本院提出抗告狀。
　　　　　　　　　　　　　　　　書記官　陳昭綾
中　　華　　民　　國　　94　　年　　4 　　月　　27　　日
